臺灣桃園地方法院民事判決　　　　　　　 96年度簡上字第7號
上　訴　人　乙○○
被上訴人　　甲○○
上列當事人間請求損害賠償事件，上訴人對於中華民國95年10月
31日本院桃園簡易庭95年度桃簡字第1999號第一審簡易判決提起
上訴，於96年10月2 日辯論終結，本院判決如下：
    主  文
原判決關於命上訴人給付超過新台幣柒萬肆仟柒佰拾壹元本息
部分，及該部分假執行之宣告，暨訴訟費用之裁判均廢棄。
上開廢棄部分，被上訴人在第一審簡易之訴及其假執行之聲請均
駁回。
其餘上訴駁回。
第一審（除確定部分外）及第二審訴訟費用由上訴人負擔百分之
六十四，餘由被上訴人負擔。
    事實及理由
一、本件被上訴人起訴主張：
  （一）上訴人係友橋通運公司報關人員，負責受全義運通有限
        公司委託辦理進口快遞貨物報關業務，於民國94年5 月
        間，明知被上訴人前於大陸地區購買委託全義運通有限
        公司運送之貨物（即仿LV麻將二副、名片夾五個、長夾
        三個、衣服十件、鑰匙圈二十個、耳環及項鍊共五十只
        、茶葉二公斤、帽子八頂、鏡子十面、衣物十件、皮件
        八只，下稱系爭貨物；進口報單號碼：CE94497M7357
        ），已經於同月16日經臺北關稅局放行，未經海關查扣
        ，竟將該批貨物侵占入己，並於翌日向全義運通有限公
        司職員賴淑靜佯稱被上訴人託運之系爭貨物因有仿冒品
        遭海關扣留，須由被上訴人填具委任書及貨物放棄書云
        云，致使被上訴人因而填寫貨物放棄書；嗣經被上訴人
        向臺北關稅局查詢系爭貨物通關情形，始發覺遭上訴人
        欺瞞，即向警方提出侵占告訴，經本院以94年度桃簡字
        第1772號刑事簡易判決判上訴人犯侵占罪，處拘役三十
        日，如易科罰金，以300 元折算一日確定。系爭貨物共
        約值人民幣29,210元，皆已遭上訴人丟棄或取用，爰依
        侵權行為之法律關係，按人民幣對新臺幣一比四之匯率
        計算，請求上訴人（即原審被告）賠償被上訴人系爭貨
        物價額，茲聲明上訴人（即原審被告）應給付被上訴人
        新臺幣116,840 元及自起訴狀繕本送達之翌日起至清償
        日止，按週年百分之五計算之利息，被上訴人並願供擔
        保，請准宣告假執行。
  （二）上訴人請求鑑定系爭貨物價額，請上訴人說明貨物之所
        在。
二、上訴人上訴主張：
  （一）系爭貨物因有仿冒品被海關查獲，其係經被上訴人同意
        才銷燬。
  （二）系爭貨物價值至多僅值4 萬多元，被上訴人於原審雖提
        出大陸地區之收據，但其否認該收據之真實，應請鑑定
        機關鑑定系爭貨物之價值，並計算折舊。
  （三）上訴人提起上訴，並聲明：１、原判決不利於上訴人之
        部分廢棄。２、上開廢棄部分，被上訴人在第一審之訴
        駁回。
三、被上訴人起訴主張：上訴人係友橋通運公司報關人員，負責
    訴外人全義運通有限公司委託辦理進口快遞貨物報關業務，
    於94年5 月間，辦理被上訴人前於大陸地區購買委託訴外人
    全義運通有限公司運送之系爭貨物報關業務，報關後，被上
    訴人並未領取系爭貨物之情，為上訴人所不爭執，堪信為真
    實。
四、上訴人上訴主張：系爭貨物因有仿冒品，經海關查獲，伊係
    經被上訴人同意方銷燬系爭貨物等情。經查：
  （一）證人即台北關稅局驗貨隊員林振國於台灣桃園地方法院
        檢察署94年度偵字第11022 號上訴人涉嫌侵占案件中證
        稱：本件只驗一次，．．．驗後沒有問題．．．，本件
        不是都割破，．．．童（即上訴人）就說他要自己割，
        我未叫他割，他也只割了幾件等語（參見上開偵查卷第
        37頁）。我們假如認定是仿冒品就要移送，我們沒有認
        定等語（本院95年度簡上字第14號上訴人涉嫌侵占案件
        ，承審法官會同上訴人、辯護人及公訴人當庭播放偵查
        錄音帶之勘驗筆錄，卷第33頁），核與證人林振國提出
        之電腦通關處理紀錄查詢上記載「處理日期時間000000
        　000000　驗畢不扣稅」等語、及證人林振國提出之華
        儲快遞專區分號查詢記載「出倉時間05/05/1622:25」
        等情相符，可知系爭貨物未經海關承辦人員林振國認定
        有仿冒情形而予以放行，是上訴人抗辯「系爭貨物因有
        仿冒品，經海關查獲」之詞，顯不足採。
  （二）上訴人主張被上訴人有書立「進口台灣貨物放棄聲明書
        」，伊才銷燬系爭貨物云云，被上訴人固對其書立上揭
        聲明書並不爭執，惟抗辯係因上訴人稱系爭貨物因有仿
        冒品遭海關扣留，須由被上訴人填具委任書及貨物放棄
        書云云，致使被上訴人因而填寫貨物放棄書等情。經查
        ：上揭進口台灣貨物放棄聲明書係94年5 月17日上午10
        時以後所書立，業據證人即全義運通有限公司承辦人李
        賴淑靜於本院95年度簡上字第14號上訴人涉嫌侵占案件
        證述明確（參見該卷第84頁），核與上揭進口台灣貨物
        放棄聲明書記載之立書日期「94年5 月17日」、傳真日
        期may-17-2005 相符，是上揭進口台灣貨物放棄聲明書
        係於本件系爭貨物放行日即94年5 月16日後方書立，故
        上訴人主張被上訴人書立進口台灣貨物放棄聲明書，伊
        才銷燬系爭貨物等情，亦不足採。
  （三）上訴人於上開刑事案件偵查中，亦對其涉有侵占系爭貨
        物犯行認罪，此觀諸上開偵查卷94年7 月27日訊問筆錄
        自明（參偵查卷第38頁）。
    綜上所述，本件上訴人之抗辯顯不足採，上訴人侵占被上訴
    人系爭貨物之事實，應可認定。上訴人之上開行為已致被上
    訴人受有損害，上訴人自應對被上訴人負損害賠償責任。
五、上訴人又主張應將系爭貨物送鑑定以確定損害賠償金額等情
    。惟被上訴人抗辯係於大陸地區購買系爭貨物，並已於原審
    提出上訴人上訴所爭執貨物之交易收據四紙為證，無庸送鑑
    定等情。經查：
  （一）觀諸被上訴人提之編號0000000 號收據上有買賣金額人
        民幣10,080元及出賣人店章，另編號0000000 號收據上
        有買賣金額人民幣3,000 元及出賣人簽名，應可證明被
        上訴人確有支出收據上所載金額購買系爭貨物。另編號
        0000000 號收據有買賣金額人民幣5,620 元，另編號
        0000000 號收據有買賣金額人民幣2,600 元，此二紙收
        據雖均無店家蓋章或出賣人簽名，然觀諸上開二紙收據
        ，除店名「琪琪精品」是繁體中文外，餘店家住址、電
        話、手機、傳真、開戶銀行、帳號、產品名稱、單價、
        金額均為簡體中文，且該二張收據開立日期分為2005年
        5 月9 日及（20）05年5 月12日，亦均在系爭貨物報關
        日94年5 月16日之前，應可認定係大陸地區所使用之收
        據，參酌上訴人於本件審理中對上開二收據之產品名稱
        及數量均未爭執，則以上開二收據之金額為被上訴人購
        買系爭貨物之價額，應屬合理。被上訴人起訴主張其受
        有上開四紙收據所載金額之損害，即可採信，本件上訴
        人上訴應將系爭貨物送鑑定以明價值，殊無必要。
  （二）況經本院受命法官於調查證據程序詢問上訴人系爭貨物
        現放何處？上訴人陳稱：均已銷燬（事實上尚有麻將一
        副未銷燬，詳後述）等情，並為被上訴人所不爭執，系
        爭貨物既已不存在，本院自無從送鑑定。
    綜上所述，本件無必要亦無從送鑑定，上訴人此部分之主張
    不足採信。
六、按負損害賠償責任者，除法律另有規定或契約另有訂定外，
    應回復原狀。不能回復原狀，應以金錢賠償其損害，民法第
    213 條第1 項、第215 條定有明文。本件如前五、（二）所
    述，兩造對系爭貨物均已銷燬之事實並不爭執，然上訴人於
    本院審理時陳稱：將麻將一副撿回來等語，且上訴人亦於上
    開刑事案件警詢時陳稱：該件貨物中我有二副麻將牌我拿去
    使用．．．，我願將該麻將牌歸還貨主等語，而上開刑事案
    件確有麻將一副扣押，此觀諸偵查卷第31頁扣押物品清單自
    明。是上訴人上揭系爭貨物均已銷燬之自認，就麻將一副部
    分與事實不符，即系爭貨物中有一副麻將並未銷燬。是依上
    揭說明，本件被上訴人所得請求之金錢賠償應扣除上開尚存
    在之麻將一副。是本件被上訴人所受之損害，依被上訴人提
    出之上開收據四紙，扣除麻將一副外，金額共計人民幣
    19,800 元 ，依同年月9 日至12日之人民幣與新台幣平均匯
    率為一比三點七七四三計算，被上訴人所受之損害為新台幣
    74,731元（19,800×3.7743）。至於扣案之麻將一副應向執
    行機關台灣桃園地方法院檢察署請求發還（以上訴人於警詢
    中同意返還被上訴人為由），若執行機關不同意發還，則應
    另循民事途徑請求返還，併予敘明。
七、本件被上訴人依侵權行為法律關係請求上訴人給付74,731元
    及自起訴狀繕本送達之翌日（即95年6 月16日）起，至清償
    日止，按年息百分之5 計算之利息，為有理由，應予准許，
    逾此部分之請求為無理由，應予駁回。原審就超過前揭應准
    許部分，為上訴人敗訴之判決，並為假執行之宣告，尚有未
    洽，上訴意旨指摘原判決此部分不當，為有理由，應由本院
    予以廢棄，改判如主文第2 項所示。至於上開應准許部分，
    原審判命上訴人如數給付，並為假執行之宣告，核無不合，
    上訴意旨指摘原判決此部分不當，求予廢棄改判，為無理由
    ，應予駁回。
八、據上論結，本件上訴為一部有理由，一部無理由，依民事訴
    訟法第436 條之1 第3 項、第450 條、第449 條第1 項、第
    79條，判決如主文。
中　　華　　民　　國　　96　　年　　10　　月　　16　　日
              民事第一庭    審判長法　官　郭琇玲
                                  法　官　陳心婷
                                  法　官　吳爭奇
上列正本證明與原本無異。
本件除有適用法規顯有錯誤為理由，得向最高法院提起上訴外，
不得上訴。
中　　華　　民　　國　　96　　年　　10　　月　　17　　日
                                  書記官　梁麗雲
